臺灣臺北地方法院民事判決　九十年度訴字第五五七三號
　　原　　　告　華南商業銀行股份有限公司
　　法定代理人　丙○○
　　訴訟代理人　丁○○
　　　　　　　　乙○○
　　被　　　告　甲○○
　　訴訟代理人　戊○○
右當事人間請求給付借款事件，本院判決如左：
    主      文
被告應給付原告新台幣壹佰伍拾萬元，及自民國八十九年十月三十日起至清償日止，
按年息百分之九點０二五計算之利息，並自民國八十九年十月三十日起至民國九十年
四月二十九日止，按上開利率百分之十，自民國九十年四月三十日起至清償日止，按
上開利率百分之二十計付違約金。
訴訟費用由被告負擔。
本判決於原告以新台幣伍拾萬元或同面額之中央政府建設公債八十四年度甲類第一期
債票供擔保後，得假執行。但被告如於假執行程序實施前，以新台幣壹佰伍拾萬元為
原告預供擔保，得免為假執行。
    事      實
甲、原告方面：
一、聲明：除假執行擔保金額外，如主文所示。
二、陳述：
  （一）訴外人林重俊於民國八十九年一月二十九日以被告為連帶保證人，原告借用
        新台幣（下同）一百五十萬元，約定利息按年息百分之九點０二五計算，逾
        期清償在六個月以內者，按上開利率百分之十，超過六個月者，超過部份按
        上開利率百分之二十計付違約金，清償期為九十年一月二十七日。詎屆清償
        期後，屢經催討，均置之不理，本利迄未清償，被告為本件借款之連帶保證
        人，自應為本件借款負連帶清償之責，為此提起本件訴訟。
  （二）被告於八十六年一月二十二日起，擔保林重俊向原告借款一百五十萬元，復
        於八十七年一月十七日、八十八年一月二十七日、八十九年七月二十九日，
        以展期借款繼續辦理。
  （三）被告所提供之個人資料表、個人資料蒐集電腦處理及利用同意書、分期付款
        申請書等所用印鑑均與授信約定書對保簽章所用印鑑相符。
  （四）被告從未依約向原告為變更及註銷原留存印鑑之手續，原告核對印鑑無誤而
        為放款，自無不合。
三、證據：提出借據暨放款部分本金利息收回記錄一紙、授信約定書二紙、申請書一
    紙、印鑑卡一紙、保證書一紙、授信申請書四紙、轉帳收入傳票四紙、轉帳支出
    傳票四紙、本院執行命令影本一份、民事判決暨確定證明書影本一份、個人資料
    表影本一紙、個人資料蒐集、電腦處理及利用同意書影本一紙、放款往來明細表
    二紙為證。並聲請訊問證人林妙真。
乙、被告方面：
一、聲明：（一）駁回原告之訴及其假執行之聲請。（二）如受不利判決，願供擔保
    請准宣告免為假執行。
二、陳述：
  （一）被告並未同意擔任林重俊之連帶保證人，原告提出之借據，其上借款人及連
        帶保證人欄，均為林重俊一人簽署，借據中林重俊未取得被告授權而擅自代
        被告簽署之行為，對被告不生效力。
  （二）依金融業放款作業流程，均要求連帶保證人親至銀行親筆簽名，而本件借據
        上並無被告親筆簽名，被告對於借款之事毫不知悉，亦未承諾擔任連帶保證
        人，自無庸負連帶清償責任。
  （三）原告於九十年九月間在未經被告同意之情形下，與借款人達成分期清償之協
        議，依民法第七百五十五條規定，被告既未同意延期清償，且未以書面通知
        被告，保證責任即應解除。
  （四）一般金融機構放款時，均會要求債務人及保證人親自到銀行簽署借據及保證
        書，並指派專人對保，以避免授信人員與債務人共謀侵害銀行及保證人之權
        益，惟查本件借款不僅未要求保證人簽訂保證契約，亦未於債務人借款時要
        求保證人親自簽署並予對保，此與金融業放款經驗法則有違。顯見原告於借
        款於林重俊時，即有惡意隱瞞被告之意圖。被告在不知情之情況下，由主債
        務人擅自代被告蓋印擔任保證人之行為，對被告不生效力。
  （五）原告雖以被告於八十六年一月二十日簽署之授信約定書第十四條約定：「為
        便於嗣後立約人與貴行一切受（授）信往來（含立約人之保證行為），立約
        人同意，除另有約定外，憑後列留存印鑑式樣蓋（簽）於受（授）信契據即
        生效力」，主張借據之效力，惟查該授信合約屬定型化契約，依民法第二百
        四十七條之一，應屬無效。
三、證據：提出護照影本一份、華南商業銀行放款利息收據一紙為證。
    理      由
一、原告起訴主張：訴外人林重俊於八十九年一月二十九日以被告為連帶保證人，向
    原告借用一百五十萬元，約定利息按年息百分之九點０二五計算，清償期為九十
    年一月二十七日。詎屆清償期後，屢向林重俊催討，均置之不理，本利迄未清償
    ，為此提起本件訴訟。被告則以：系爭借據上連帶保證人印章，為林重俊私自蓋
    用，被告並未同意擔任林重俊向原告借款之連帶保證人，又原告曾同意林重俊延
    期清償，但未經被告同意，亦未以書面通知被告，被告自不負保證責任等語，資
    為辯解。
二、原告主張林重俊於八十九年一月二十九日向原告借款一百五十萬元，約定利息按
    年息百分之九點０二五計算，清償期為九十年一月二十七日，清償期屆至後，林
    重俊並未依約清償，尚積欠如原告訴之聲明所示之借款本金、利息及違約金等情
    ，業據提出借據暨放款部分本金利息收回記錄、授信約定書、放款往來明細表等
    件為證，核屬相符，自堪信為真實。至於原告主張被告為系爭借款之連帶保證人
    等情，則為被告所否認，是本件即應審酌被告是否確係擔任系爭借款之連帶保證
    人。
三、原告主張被告擔任系爭借款之連帶保證人等情，已據提出借據、被告簽立之授信
    約定書、印鑑卡為憑。被告對於系爭借據上連帶保證人欄、系爭授信約定書及印
    鑑卡上被告印鑑之印文真正，並不爭執，而負責為被告及林重俊對保之證人陳妙
    真，在本院審理時，對於系爭授信約定書及印鑑卡上被告簽章之真正，復證述明
    確（參本院九十一年一月八日準備程序筆錄），原告之主張，初可採信。
四、被告雖辯稱：系爭借據及九十年八月三十日展期申請書上之被告印文，並非被告
    親自蓋用，而係林重俊未經被告同意，擅自蓋用云云。按當事人主張有利於己之
    事實者，就其事實有舉證之責任，民事訴訟法第二百七十七條前段定有明文。本
    件被告既不否認系爭借據上連帶保證人欄及（展期）申請書上保證人欄「甲○○
    」印文之真正，則被告辯稱印章係遭林重俊盜用等情，即應就此有利於己之事實
    舉證證明之，然被告迄未就系爭借據及申請書係遭林重俊盜用印章等情，舉證以
    實其說，其辯稱係林重俊盜用印章云云，自難採信。綜上，被告為本件系爭借款
    之連帶保證人，且對於原告同意林重俊延期清償乙節曾表同意等情，堪予認定。
五、被告雖又辯稱：原告辦理系爭借款，未要求連帶保證人簽署保證契約，亦未於申
    請撥貸時派員親自向保證人辦理對保，其程序顯有瑕疵，系爭連帶保證契約不生
    效力云云。查被告既擔任本件借款之連帶保證人，即應依系爭借據所揭示之文義
    ，就系爭借款負連帶保證責任，並不因有無親自對保而有不同，被告此項辯解，
    亦不足採。
六、綜上所述，本件原告主張林重俊向其借款一百五十萬元，清償期已經屆至，尚積
    欠如原告訴之聲明所示之本金、利息及違約金迄未清償，及被告擔任本件系爭借
    款之連帶保證人等情，均可採信，被告所辯皆無足取，從而，原告依連帶保證契
    約，請求被告給付如主文第一項所示之借款本金、利息及違約金，為有理由，應
    予准許。
七、兩造陳明願供擔保請為宣告假執行或免為假執行，經核均與規定相符，爰分別酌
    定相當之擔保金額予以宣告。
八、因本案事證已臻明確，兩造其餘主張陳述及所提之證據，均毋庸再予審酌，附此
    敘明。
九、結論：原告之訴為有理由，依民事訴訟法第七十八條、第三百九十條第二項、第
    三百九十二條判決如主文。
中　　　華　　　民　　　國　　九十一　　年　　　五　　　月　　二十二　　日
　　　　　　　　　　　　　　　　　民事第五庭  審判長法官　王碧芳
　　　　　　　　　　　　　　　　　　　　　　　　　　法官　李媛媛
　　　　　　　　　　　　　　　　　　　　　　　　　　法官　高偉文
右為正本係照原本作成
如對本判決上訴，須於判決送達後廿日內向本院提出上訴狀
中　　　華　　　民　　　國　　九十一　　年　　　五　　　月　　二十二　　日
　　　　　　　　　　　　　　　　　　　　　　　法院書記官　郭錦賢
